臺灣高等法院刑事判決
109年度上易字第454號
上  訴  人  臺灣臺北地方檢察署檢察官
被      告  葉時傑



上列上訴人因被告違反毒品危害防制條例案件，不服臺灣臺北地
方法院108年度易字第835號，中華民國109年1月15日第一審判決
（聲請簡易判決處刑書案號：臺灣臺北地方檢察署108年度毒偵
字第2202號），提起上訴，本院判決如下：
    主  文
原判決撤銷。
葉時傑犯施用第二級毒品罪，處有期徒刑參月，如易科罰金，以
新臺幣壹仟元折算壹日。扣案之第二級毒品甲基安非他命壹包（
驗餘淨重零點零貳壹捌公克）沒收銷燬之。
    事  實
一、葉時傑前於民國106年間，因施用第二級毒品案件，經檢察
    官為附戒癮治療之緩起訴處分，於107年3月15日緩起訴期滿
    ，已接受等同觀察勒戒之處遇，詎仍未戒除毒癮，在上開處
    遇執行完畢後之5年內，即於108年5月31日凌晨2時許，在新
    北市○○區○○街00巷0號5樓居住處，施用第二級毒品甲基安非
    他命1次。嗣因葉時傑於當日下午，在UT男同志聊天室，以
    暱稱「台北→不分想約嗨」登入，表明要找男網友一起施用
    毒品性愛之意，網路巡邏員警邱柏翰見狀，即佯為毒品性愛
    之對象，並與之相約會面，葉時傑遂於當日下午4時55分，
    依約前來臺北市○○區○○○路○段00巷00號，當場為警查獲，並
    扣得上開施用剩餘之甲基安非他命1包（驗餘淨重0.0218公
    克），經警採集其尿液送驗結果，確呈施用甲基安非他命而
    代謝之陽性反應，始悉上情。
二、案經臺北市政府警察局松山分局報告臺灣臺北地方檢察署檢
    察官偵查後聲請以簡易判決處刑。
    理  由
一、證據能力部分：以下所引用之供述及非供述證據，被告經合
    法傳喚無正當理由未到庭，據其於原審對於上開證據之證據
    能力俱無爭執（原審易卷第44至45頁），經本院依法踐行調
    查證據程序，檢察官均不爭執各該證據之證據能力（見本院
    卷第50至51頁），且亦查無依法應排除其證據能力之情形，
    是後述所引用證據之證據能力均無疑義。
二、上開施用第二級毒品之犯罪事實，迭據被告葉時傑於警詢、
    偵查及原審訊問時自白不諱（見偵查卷第7至8、33頁，原審
    卷㈡第46頁）。而本件是被告在男同志聊天室，以暱稱「台
    北→不分想約嗨」登入，表明要找男網友一起施用毒品性愛
    之意，網路巡邏員警見狀，才佯為毒品性愛之對象，與被告
    相約會面而當場查獲等情，亦據證人即承辦員警邱柏翰於原
    審審理時陳述屬實（見原審卷㈡第41至43頁）。而被告當場
    為警查獲之物，經送驗結果確含有第二級毒品甲基安非他命
    成分，被告經採集尿液送驗結果，也呈施用甲基安非他命而
    代謝之陽性反應，有警製尿液檢體委驗單、台灣尖端先進生
    技醫藥股份有限公司108年6月18日濫用藥物檢驗報告、交通
    部民用航空局航空醫務中心108年6月19日航藥鑑字第000000
    0號毒品鑑定書等附卷可稽（見偵查卷第40、42、49頁）。
    綜上各情，足以佐證被告之任意性自白，確與事實相符。按
    毒品危害防制條例於97年4月30日修正後，對於進入司法程
    序之戒癮治療方式，採取「觀察、勒戒或強制戒治」及「附
    命緩起訴」雙軌制，其目的在給予施用毒品者戒毒自新機會
    。被告既同意參加戒癮治療，由檢察官採行「附命緩起訴」
    方式，此後「附命緩起訴」經撤銷，自不能再改採「觀察、
    勒戒或強制戒治」方式，重啟處遇程序；「附命緩起訴」後
    ，5年內再犯施用第一級或第二級毒品者，因其事實上已接
    受等同「觀察、勒戒」處遇，顯見再犯率甚高，原規劃之制
    度功能已無法發揮成效，自得依同條例第23條第2項或第24
    條第2項規定之相同法理，逕行提起公訴，無再依毒品條例
    第20條第1項重為聲請觀察、勒戒必要（最高法院104年度第
    2次刑事庭會議決議意旨參照）。查被告有事實欄所載前因
    施用毒品行為經檢察官為附命完成戒癮治療之緩起訴處分，
    有本院被告前案紀錄表可按，依上說明，被告已接受等同觀
    察勒戒之處遇，則其在該處遇完成後5年內再犯本件施用毒
    品行為，自應追訴處罰。雖員警是以佯為毒品性愛對象，而
    查獲本件被告施用毒品犯罪，然刑法學理上所謂「陷害教唆
    」，係指行為人原不具犯罪之故意，惟因有偵查犯罪權限之
    人員設計教唆，始萌生犯意，進而著手實行犯罪構成要件行
    為，此項犯意誘發型之誘捕偵查，因係偵查犯罪之人員以引
    誘、教唆犯罪之不正當手段，使原無犯罪意思或傾向之人萌
    生犯意，待其形式上符合著手於犯罪行為之實行時，再予逮
    捕，因嚴重違反刑罰預防目的及正當法律程序原則，此種以
    不正當手段入人於罪，縱其目的在於查緝犯罪，但其手段顯
    然違反憲法對於基本人權之保障，且已逾越偵查犯罪之必要
    程度，對於公共利益之維護並無意義，自當予以禁止。至於
    刑事偵查技術上所謂「釣魚」，係指對於原已犯罪或具有犯
    罪故意之人，以設計引誘之方式，佯與之為對合行為，使其
    暴露犯罪事證，再加以逮捕或偵辦者而言，此項機會提供型
    之誘捕行為，純屬偵查犯罪技巧之範疇，因無故意入人於罪
    之教唆犯意，亦不具使人發生犯罪決意之行為，並未違反憲
    法對於基本人權之保障，且於公共利益之維護有其必要性，
    自不能指為違法。被告前揭暱稱「台北→不分想約嗨」，本
    即係意在尋求男同志一起施用毒品性愛，此情已為被告於警
    詢時所是認（見偵查卷第7頁反面），其更於原審訊問時自
    承：伊在警詢時稱，在聊天室是要約男網友一起毒品性愛屬
    實、（當時在UT聊天室留言想要做何？）毒品性愛等語明確
    （見原審卷㈡第23、46頁）。此也與邱柏翰於原審審理時所
    述：伊是在UT的聊天室上發現被告，被告當時的暱稱是「臺
    北（箭頭符號）不分想約嗨」，這個暱稱有「約嗨」就是想
    要施用毒品的意思，「不分」是同志的角色，因為被告暱稱
    說「約嗨」，所以伊有問他「找分」還是「自有」，「找分
    」是指他沒有毒品，想要找有毒品的人一起分，「自有」是
    指他自己本身就有毒品，當時被告回答「自有」，後來伊就
    問他在那裡，被告也問伊在哪裡，伊就給被告地址，見到被
    告後，伊問他「你真的有東西嗎？可以確認一下嗎？」被告
    就自己拿出1包毒品給伊看等語相符（見原審卷㈡第41至42頁
    ）。是以被告前揭登入聊天室所使用之暱稱，本即有邀約男
    同志一起施用毒品性愛之意，此毒品犯罪之意，並非網路巡
    邏員所誘發，員警是依偵辦毒品案件經驗，知悉此暱稱之人
    是與施用毒品犯罪有關，才會就此進一步問「找分還是自有
    」，也正因為被告自始有毒品性愛之意，所以在員警為此探
    詢時，才會不假思索，立即回覆「自有」，並在前來會面時
    ，一併攜帶毒品前來，其理甚明。綜此，員警並非對於原不
    具犯罪故意之人挑唆、引誘其犯罪，僅係以誘捕之方式予以
    查緝，此「釣魚」之偵查作為，並未逸脫正常手段，按上說
    明，為合法之偵查作為，故員警據此逮捕被告，並進而取得
    之前揭施用毒品犯罪事證，俱足以為被告有罪之認定依據。
    從而本件事證明確，應依法論科。
三、按甲基安非他命為毒品危害防制條例第2條第2項第2款明定
    之第二級毒品。是核被告所為，係犯毒品危害防制條例第10
    條第2項之施用第二級毒品罪。被告持有第二級毒品甲基安
    非他命後，進而施用，其持有之低度行為應被其施用之高度
    行為所吸收，不另論罪。
四、原審未審酌上情，即認為被告係因員警之誘引而攜帶毒品前
    來，以本件屬於陷害教唆之不法取證為由，判決被告無罪，
    按上說明，自有不當。是檢察官上訴意旨指謫及此，為有理
    由，應予撤銷改判。爰審酌被告曾因施用毒品，等同接受觀
    察、勒戒之處遇程序，仍不知悛悔，復再施用毒品，顯無改
    過之意，惟念其施用毒品乃戕害自己身心健康，尚未危及他
    人，犯後已坦承犯行之態度等一切情狀，量處如主文第2項
    所示之刑，並諭知易科罰金之折算標準。本件扣案之甲基安
    非他命1包，係被告所有供己施用，依毒品危害防制條例第1
    8條第1項前段之規定，不問屬於犯人與否，予以沒收銷燬之
    ，又包裝上開甲基安非他命之外包裝袋，以目前採行之鑑驗
    方式，包裝袋內仍會殘留微量毒品，可認該等物品均與甲基
    安非他命無法析離，均應一併沒收銷燬，至於鑑析用罄部分
    ，因已經滅失而不存在，自無從為沒收銷燬，附此說明。
五、本件被告經合法傳喚，無正當之理由不到庭，爰不待其陳述
    ，逕為一造辯論判決。
據上論斷，應依刑事訴訟法第369條第1項前段、第364條、第371
條、第299條第1項前段，判決如主文。
本案經檢察官周慶華聲請以簡易判處刑，檢察官林安紜提起上訴
，檢察官吳廣莉到庭執行職務。　　　　
中　　華　　民　　國　　109 　年　　4 　　月　　29　　日
                  刑事第十四庭  審判長法　官  黃斯偉
                                      法　官  黎惠萍
                                      法　官  許泰誠
以上正本證明與原本無異。
如不服本判決，應於收受送達後20日內向本院提出上訴書狀，其
未敘述上訴之理由者並得於提起上訴後20日內向本院補提理由書
（均須按他造當事人之人數附繕本）「切勿逕送上級法院」。
                                      書記官  朱子勻
中　　華　　民　　國　　109 　年　　4 　　月　　30　　日

附錄：本案論罪科刑法條全文
毒品危害防制條例第10條
施用第一級毒品者，處 6 月以上 5 年以下有期徒刑。
施用第二級毒品者，處 3 年以下有期徒刑。